【裁判字號】    89,上訴,3448
【裁判日期】    890714
【裁判案由】    毒品危害防制條例
【裁判全文】
臺灣高等法院刑事判決                          八十九年度上訴字第三四四八號
    上  訴  人  臺灣桃園地方法院檢察署檢察官
    被      告  甲○○
右上訴人因被告毒品危害防制條例案件，不服臺灣桃園地方法院八十九年度易字第一
三五九號，中華民國八十九年七月十四日第一審判決（起訴案號：臺灣桃園地方法院
檢察署八十九年度毒偵字第二五０七號）提起上訴，本院判決如左：
    主  文
原判決撤銷，發回臺灣桃園地方法院。
    理  由
一、公訴意旨略以甲○○前因施用毒品案件，曾經臺灣板橋地方法院檢察署以其二犯
    有繼續施用傾向而提起公訴，並經臺灣板橋地方法院判處有期徒刑確定，詎仍不
    知悔改，於民國八十八年十一月三十日十六時三十分許往前回溯一二０小時內某
    時，在不詳地點，施用第二級毒品安非他命，嗣於八十八年十一月三十日經桃園
    縣警察局桃園分局通知其到場採尿送檢驗結果，呈施用安非他命之陽性反應，因
    認甲○○涉有三犯毒品危害防制條例第十條第二項之罪嫌，及公訴人上訴意旨略
    以犯毒品危害防制條例第十條之罪者，依同條例第二十條第一項之規定，檢察官
    固應先將被告送勒戒處所觀察、勒戒，經觀察、勒戒後而無繼續施用之特定情形
    下，始得由檢察官為不起訴處分，此即所謂除刑不除罪，惟除此情形外，行為人
    倘繼續施用毒品行為，仍應依通常刑事訴訟程序追訴處罰，此觀同條例第二十條
    第三項規定不起訴處分後五年內再犯第十條之罪，經送觀察、勒戒後，認有繼續
    施用毒品之傾向或三犯以上者，不適用同條第二項得由檢察官為不起訴處分之規
    定甚明，本件被告甲○○前因施用毒品案件，曾經臺灣板橋地方法院檢察署以其
    二犯有繼續施用傾向而提起公訴，並經臺灣板橋地方法院處徒刑確定，後經該院
    裁定送強制戒治在案，並於八十八年十二月十四日停止戒治令付保護管束，惟其
    於保護管束期間再犯本件施用第二級毒品之犯行，依前開說明，被告則應依通常
    刑事訴訟程序追訴處罰，原審以起訴程序違背規定而諭知公訴不受理，尚非妥適
    ，請將原判決撤銷，更為適當之判決等語。
二、原審法院以依公訴意旨、卷附之台灣高等法院被告全國前案紀錄表、臺灣桃園地
    方法院檢察署刑案資料查註紀錄表、台灣高等法院檢察署刑案紀錄簡覆表、台灣
    板橋地方法院八十八年度訴字第一四三一號判決、同院八十八年度毒聲字第六三
    四七號裁定、同院八十九年度毒聲字第一０六五號裁定觀之，被告係於八十七年
    六月卅日因送觀察勒戒結果無繼續施用傾向而經臺灣桃園地方法院檢察署檢察官
    以八十七年度偵字第八三００號處分不起訴，嗣被告又再行施用毒品，而經台灣
    板橋地方法院於八十八年五月十日以八十八年度毒聲字第二九二一號裁定送觀察
    勒戒，經觀察勒戒結果有繼續施用毒品傾向而經該院以八十八年度毒聲字第三三
    九一號裁定送強制戒治，並經臺灣板橋地方法院檢察署檢察官起訴，而經該院以
    八十八年度訴字第一四三一號判處有期徒刑三月在案，後又經該院以八十八年度
    毒聲字第六三四七號裁定停止強制戒治在案，後因被告於八十八年十二月十四日
    停止強制戒治付保護管束期間至臺灣桃園地方法院檢察署採尿，經送驗呈嗎啡及
    安非他命陽性反應，而經該署檢察官聲請臺灣板橋地方法院於八十九年二月十六
    日以八十九年度毒聲字第一０六五號裁定撤銷停止戒治重入戒治處所戒治在案。
    被告之原停止戒治付保護管束期間，須至八十九年六月三日始期滿。由上可知，
    被告係在第一犯時經受觀察勒戒處分而認無繼續施用傾向，其在第二犯時則係受
    觀察勒戒處分而認有繼續施用傾向轉行強制戒治，後在停止強制戒治付保護管束
    期間之八十八年十一月卅日下午四時卅分許回溯前九十六小時止內之某時再犯本
    件，依此觀之，被告犯本案之時，其之停止戒治付保護管束期間尚未屆滿，被告
    之前開強制戒治程序顯未「終結」，自不得謂對其第二犯之處遇矯正仍屬無效而
    直接謂係第三犯，得直接施以懲罰性刑罰措施，否則臺灣板橋地方法院檢察署檢
    察官何以聲請臺灣板橋地方法院依毒品危害防制條例第二十二條第二項之規定裁
    定撤銷停止戒治？而非依該條例第二十條第三項但書之規定聲請臺灣板橋地方法
    院裁定另一次新的強制戒治（即強制戒治一年）？可見本案之情形非屬該條例所
    謂之「三犯」等，認起訴之程序違背規定，而為不受理之判決，固非無見，惟查
    犯毒品危害防制條例第十條之罪者，始有其觀察勒戒或強制戒治之適用，有其上
    開之犯罪行為，始有上開處分之適用，無其上開之犯罪行為，亦無上開處分之適
    用，此觀毒品危害防制條例第二十條之規定自明，又第一次犯毒品危害防制條例
    第十條之罪者，經觀察、勒戒後，無繼續施用毒品傾向者，應由檢察官為不起訴
    之處分（或依規定由法院為免刑之判決），如有繼續施用毒品之傾向者，由檢察
    官聲請法院裁定令入戒治處所施以強制戒治，其期間為一年。但自首者，得以保
    護管束代之。強制戒治期滿或交付保護管束期滿，應由檢察官為不起訴之處分，
    上開情形依規定為不起訴之處分後，五年內再犯毒品危害防制條例第十條之罪，
    經觀察、勒戒後，認有繼續施用毒品之傾向或三犯以上者，不適用上開不起訴之
    處分等之規定，但應由檢察官聲請法院裁定先令入戒治處所施以強制戒治（三犯
    以上者，亦同），此觀毒品危害防制條例第二十條、第二十三條之規定自明，是
    行為人之第一次犯毒品危害防制條例第十條之罪，經不起訴處分後，五年內再犯
    毒品危害防制條例第十條之罪，經檢察官提起公訴並經法院判處罪刑確定後，又
    犯毒品危害防制條例第十條之罪，此際即屬三犯，而觀之上開毒品危害防制條例
    之規定，並無二犯之強制戒治處分尚未終結（其罪刑業經判決確定）者，其再犯
    毒品危害防制條例第十條之罪，不追訴其刑責之規定，此種二犯之行為業經判處
    罪刑決確定後再犯毒品危害防制條例第十條之罪之情形者，亦難認非屬三犯，是
    尚難以二犯之處分尚未終結（其罪刑業經判決確定）之情形，而認為檢察官對於
    行為人三犯毒品危害防制條例第十條之罪之行為提起公訴係起訴程序違背規定，
    本件被告既因施用毒品於八十七年六月卅日因送觀察勒戒結果無繼續施用傾向而
    經臺灣桃園地方法院檢察署檢察官以八十七年度偵字第八三００號處分不起訴處
    分後，又再行施用毒品，經台灣板橋地方法院於八十八年五月十日以八十八年度
    毒聲字第二九二一號裁定送觀察勒戒，經觀察勒戒結果有繼續施用毒品傾向而經
    該院以八十八年度毒聲字第三三九一號裁定送強制戒治，並經臺灣板橋地方法院
    檢察署檢察官起訴，而經台灣板橋地方法院以八十八年度訴字第一四三一號判處
    被告有期徒刑三月確定後，被告又犯本件之施用毒品，自屬三犯，檢察官就此提
    起公訴，與法尚無不合，此觀最高法院八十九年度台非字第九○號刑事判決之要
    旨「被告於民國八十七年八月間因施用毒品，經原法院裁定送觀察、勒戒後，認
    無繼續施用毒品之傾向，經台灣台中地方法院檢察署檢察官為不起訴處分。被告
    於同年九月間再犯施用毒品罪，經原法院裁定送觀察、勒戒後，認為有繼續施用
    毒品之傾向，由原法院裁定令入戒治處所施以強制戒治一年。刑罰追訴部分，由
    同檢察署檢察官聲請簡易判決處刑，原法院台中簡易庭於八十七年十一月四日判
    處被告有期徒刑四月，於同月三十日確定。嗣被告於八十八年二月九日經認無繼
    續戒治之必要而停止戒治出所，所餘戒治期間交付保護管束，有台灣台中地方法
    院檢察署刑案資料查註紀錄表可稽。惟被告竟於保護管束期間內即八十八年二月
    九日，三犯本件施用第二級毒品安非他命，被告既已三犯，依毒品危害防制條例
    第二十條第三項規定，不適用同條第二項關於先經觀察、勒戒後，如無繼續施用
    毒品傾向者，應由檢察官為不起訴處分之規定。檢察官因而除聲請原法院裁定令
    被告入戒治處所施以強制戒治外，並以被告涉犯毒品危害防制條例第十條第二項
    之罪，向原法院提起公訴，有聲請書及起訴書可按，其起訴程序尚無違反規定，
    且在保護管束期間內，並非阻卻犯罪之事由」等亦明，是檢察官前揭之上訴，為
    有理由，應由本院將原審判決撤銷，又本件係因原審諭知不受理有不當而撤銷，
    爰不經言詞辯論，逕將案件發回原審法院更為審理。
據上論斷，應依刑事訴訟法第三百六十九條第一項但書、第三百七十二條判決如主文
。
中      華      民      國      九十    年     二      月      二       日
                            臺灣高等法院刑事第四庭
                                審判長法  官  蔡  永  昌
                                      法  官  陳  榮  和
                                      法  官  許  宗  和
右正本證明與原本無異。
不得上訴。
                                      書記官  廖  艷  莉
中      華      民      國     九十     年      二     月       六      日


司法院資訊處製作；財團法人民間司法改革基金會備份。
